【裁判字號】    97,台抗,85
【裁判日期】    970221
【裁判案由】    強制執行聲明異議
【裁判全文】
最高法院民事裁定                九十七年度台抗字第八五號
再 抗告 人  乙○○
代  理  人  曾國龍律師
上列再抗告人因與債務人黃素芬間聲請強制執行事件，相對人甲
○○○聲明異議，對於中華民國九十六年九月二十六日台灣高等
法院裁定（九十六年度抗更(二)字第一○號），提起再抗告，本院
裁定如下：
    主  文
原裁定廢棄。
相對人在原法院之抗告駁回。
抗告及再抗告程序費用均由相對人負擔。
    理  由
本件相對人以台灣板橋地方法院（下稱板橋地院）就上開強制執
行事件，雖已將債務人黃素芬如該法院八十三年度執字第九七號
裁定附表所示土地（下稱系爭土地）公同共有之權利（下稱系爭
權利）查封，並於民國九十三年五月十二日由再抗告人拍定，惟
相對人於該執行事件前即為系爭權利之買受人，法院拍賣公同共
有人之權利時，未記載各公同共有人之應繼分，且未公告黃素芬
之應繼分為2.5/40，對其他各公同共有人之權利，顯有不明確之
影響，執行方法亦有未當，因而於拍定前聲明異議，經板橋地院
裁定駁回其異議後，再抗告人提起抗告。原法院以：相對人為系
爭土地公同共有人，且主張黃素芬早於本件前將系爭權利出售予
相對人，並已對黃素芬提起所有權移轉登記訴訟，相對人確係該
執行事件之利害關係人。按所謂強制執行程序終結，應視聲請或
聲明異議之內容，分別情形定之；拍賣程序何時終結，應視拍賣
物為動產或不動產而異，如拍賣物係不動產，於執行法院發給權
利移轉證書予買受人時，拍賣程序始為終結。上開執行事件雖由
再抗告人得標拍定，但執行法院尚未核發權利移轉證書，該拍賣
程序尚未終結，相對人自得聲明異議。又繼承人對遺產之公同共
有權利係源於繼承原因關係，於遺產分割析算完畢前，繼承人對
特定物之公同共有權利尚無法自一切權利義務公同共有之遺產中
單獨抽離而為執行標的，而使拍定之第三人得因一部遺產權利加
入全部遺產之公同共有關係。是執行法院查封後，若繼承人未完
成遺產之分割，執行法院尚不得逕行拍賣各繼承人對土地之公同
共有權利。查系爭權利係黃素芬基於繼承關係所取得，系爭土地
未經各繼承人完成遺產分割，尚不得逕行拍賣予繼承人以外之再
抗告人，相對人之抗告為有理由，因將板橋地院駁回其異議之裁
定廢棄，改裁定該法院八十三年度執字第九七號執行事件所為之
拍賣程序撤銷。
按公同共有物未分割前，公同共有人中一人之債權人，雖不得對
於公同共有物聲請強制執行，而對於該公同共有人公同共有之權
利，得請求執行（參看司法院院字第一○五四號解釋）。本件再
抗告人聲請查封拍賣黃素芬系爭權利，板橋地院所為系爭權利之
拍賣執行，依上說明，自無不合。原法院見未及此，遽以上述理
由逕將板橋地院駁回相對人異議之裁定廢棄，改為再抗告人不利
之裁定，即難謂無適用法規顯有錯誤之情形，且所涉及之法律見
解亦具有原則上之重要性。再抗告論旨，執以指摘原裁定不當，
求予廢棄，不能認為無理由。又板橋地院認繼承人之應繼分，係
各繼承人對遺產上之一切權利義務所得繼承之比例，並非對個別
遺產之權利比例，拍賣黃素芬系爭權利，自不適宜於拍賣公告上
記載公同共有之權利範圍為黃素芬之應繼分比例，系爭權利之執
行程序，尚無停止執行之法律理由，因以裁定駁回相對人之異議
，經核於法亦無違背。爰基於本院依法得斟酌之上開事實，將原
裁定廢棄，並自為裁定，駁回相對人在原法院之抗告，以資適法
。
據上論結，本件再抗告為有理由。依強制執行法第三十條之一、
民事訴訟法第四百九十五條之一第二項、第四百七十七條第一項
、第四百七十八條第一項第一款、第九十五條、第七十八條，裁
定如主文。
中    華    民    國  九十七  年    二    月  二十一  日
                      最高法院民事第六庭
                          審判長法官  朱  建  男
                                法官  顏  南  全
                                法官  鄭  傑  夫
                                法官  蘇  清  恭
                                法官  陳  淑  敏
      本件正本證明與原本無異
                                      書  記  官
中    華    民    國  九十七  年    三    月    五    日
                                                 H


司法院資訊處製作；財團法人民間司法改革基金會備份。
